臺灣板橋地方法院刑事判決　　　　　　　　　　　　九十一年度易緝字第一三八號
　　公　訴　人　臺灣板橋地方法院檢察署檢察官
　　被　　　告　甲○○
右列被告因竊佔案件，經檢察官提起公訴（九十年度偵字第一二○六八號、九十年度
偵緝字第一二六八號），本院判決如左：
    主  文
甲○○無罪。
    理  由
一公訴意旨略以：被告甲○○明知台北縣林口鄉○○段十八、十八之二二地號土地，
  非渠等所有，而係中華民國所有為財政部國有財產局所管理。竟意圖為自己不法之
  利益，自民國八十九年初起，在十八、十八之二地號土地上，停放所有之拖吊車二
  部，及放置貨櫃屋二個，而以此方式竊佔上開國有土地，將之置於自己實力支配之
  下。嗣經該土地實際管理人即財政部國有財產局於九十年一月五日發現上情，始報
  警查獲，因認被告甲○○涉有刑法第三百二十條第二項之竊佔罪云云。
二按犯罪事實應依證據認定之，無證據不得推定其犯罪事實。又不能證明被告犯罪者
  ，應諭知無罪之判決，刑事訴訟法第一百五十四條、第三百零一條第一項定有明文
  。所謂證據，係指足以認定被告確有犯罪行為之積極證據而言，該項證據自須適合
  於被告犯罪事實之認定，始得採為斷罪資料（參照最高法院二十九年上字第三一○
  五號判例）。如未能發現相當證據，或證據不足以證明，自不能以推測或擬制之方
  法，以為裁判基礎。且認定犯罪事實所憑之證據，無論為直接證據或間接證據，其
  為訴訟上之證明，須於通常一般之人均不致於有所懷疑，而得確信其為真實之程度
  者，始得據之為有罪之認定，倘其證明尚未達到此一程度，而有合理性懷疑存在時
  ，即無從為有罪之確信，此亦有最高法院四十年台上字第八十六號、七十六年台上
  字第四九八六號判例可資參照。再者，刑法上之竊佔罪，須以行為人主觀上有為自
  己或第三人不法所有之意圖，始足成立，此觀該法第三百二十條第二項之規定自明
  。苟行為人主觀上並未有此意圖，即無遽以該罪相繩之理。
三本件訊據被告甲○○固不諱言有於前揭時地，分別停放車輛及擺設貨櫃屋，惟堅決
  否認有何竊佔犯行，據渠辯稱：伊不知該處是國有地，且縣政府勘查後，伊即已遷
  離等語。
四經查：公訴人所以認各該被告涉有上開犯行者，係以：(一)起訴事實業據證人即告訴
  人財政部國有財產局北區辦事處人員陳彥毓及陳俊傑分別於警訊、偵訊時指證綦詳
  ；(二)告訴人所有前開土地遭被告等任意置放貨櫃屋、起重車等物之現場照片數幀附
  卷可稽；(三)台北縣林口鄉○○段十八、十八之二十二地號土地，所有權人係中華民
  國，管理者為財政部國有財產局一節，有該土地登記謄本在卷可按；(四)雖被告等辯
  稱不知該土地為何人所有，惟其等明知該土地非自己所有，為節省向他人承租土地
  所支付之租金費用，任意置放所有物於告訴人所管理之土地上，其有取得不法利益
  之意圖甚明等情，資為論據。第查：
  (一)據前揭證人即財政部國有財產局北區辦事處人員陳彥毓及陳俊傑分別於檢察官偵
    查中及本院審理時，各自證稱：本案國有土地，當時並沒有圍籬圍起來，且現場
    亦未見有告示牌等情（見九十年度偵字第一二○六八號卷第七十四頁反面、本院
    卷附九十一年二月二十日下午審理筆錄），是依渠等所言，被告對於上開土地之
    權屬，難謂已有認識。
  (二)其次，被告甲○○雖非不知上開土地並非渠所有，且又分別自承在其上停放車輛
    及擺設貨櫃屋，渠之所為固有非是，惟依偵查卷附上開被佔用土地之現場照片所
    示，渠所擺設之貨櫃屋並未固定定著於該土地上，與被告甲○○所停放之車輛，
    均同屬可以隨時移除者，況再參諸上述證人陳俊傑於偵查中及證人陳彥毓於本院
    審理時所稱：被告之車輛及貨櫃屋，嗣後均已自行由現場清除之情節以觀，堪認
    被告甲○○於停放或擺設之初，就上開土地尚非有何為自己或第三人不法所有之
    意圖。從而，揆諸上述說明，被告甲○○之所為，即與刑法上竊佔罪之構成要件
    尚屬有間，殊無遽以該罪論處餘地。
  (三)此外，又別無其他積極證據可證被告甲○○確有何公訴人所指犯行，即不能證明
    渠等犯罪，自應諭知渠等無罪之判決。
四適用之法律：刑事訴訟法第三百零一條第一項。
本案經檢察官許智評到庭執行職務
中      華      民      國    九十一    年      八      月     三十     日
                              臺灣板橋地方法院刑事第五庭
                                  法    官  余來炎
檢察官如不服本判決，應於判決送達後十日內，向本院提出上訴狀。
右正本證明與原本無異。
                                  書 記 官  陳秀慧
中      華      民      國    九十一    年      八      月     三十     日
